【裁判字號】    97,消債更,1385
【裁判日期】    980316
【裁判案由】    更生事件
【裁判全文】
臺灣板橋地方法院民事裁定          97年度消債更字第1385號
聲  請  人  甲○○
代  理  人  黃仕翰律師
上列聲請人因消費者債務清理事件，聲請更生與保全處分，本院
裁定如下：
    主  文
更生及保全處分之聲請均駁回。
聲請費用由聲請人負擔。
    理  由
一、按債務人不能清償債務或有不能清償之虞者，得依本條例所
    定更生或清算程序，清理其債務，消費者債務清理條例第3
    條定有明文。而所謂「不能清償債務」，係指債務人欠缺清
    償能力，對於已屆清償期，且已受請求之債務之全部或主要
    部分，客觀上可預見其為一般且繼續的不能清償之財產狀態
    之謂。又清償能力係由財產、信用、勞力三者構成，雖無足
    夠財產，如有良好之信用、優良之技術或持續不斷之勞力，
    即屬有清償債務之可能。
二、本件聲請意旨略以：聲請人積欠債務總金額為新臺幣（下同
    ）2,696,544 元，因有不能清償債務之情事，前已提出債權
    人清冊，依消費者債務清理條例第151 條第1 項規定，以書
    面向最大債權金融機構台新商業銀行（下稱台新銀行）申請
    前置協商債務清償方案，惟台新銀行告知因萬泰商業銀行之
    債權已出賣予萬榮資產管理公司，故該部分債權無法納入協
    商程序，需由聲請人個別協商，並同時負擔上開共同協商及
    個別協商之款項，但以聲請人每月薪資收入僅約新臺幣（下
    同）30,000多元，扣除每月生活費用約22,000元後，實無法
    同時負擔前揭二筆款項，以致協商不成立，又聲請人無擔保
    或無優先權之債務總額未逾12,000,000元，復未經法院裁定
    開始清算程序或宣告破產，為此聲請更生等語。
三、查聲請人主張其曾提出債權人清冊，依消費者債務清理條例
    第151 條第1 項規定，以書面向最大債權金融機構台新銀行
    申請前置協商債務清償方案，惟協商不成立等情，業據其提
    出該銀行出具之前置協商不成立通知書影本1 件為證，堪信
    屬實。又聲請人雖主張其每月薪資收入僅約30,000多元，扣
    除每月生活費用約22,000元後，實無法同時負擔台新銀行提
    出之還款方案及應清償萬榮資產管理公司之債務，故無法接
    受台新銀行所提出之還款方案等語。然而，依聲請人提出之
    民國95年度及96年度綜合所得稅各類所得資料清單所載，其
    該兩年度之薪資所得總額分別為443,524 元、414,866 元，
    平均每月薪資所得各有36,960元、34,572元，足見其每月平
    均薪資所得至少有34,000元以上，又聲請人雖主張其每月必
    要支出共22,226元（詳98年3 月9 日民事補正狀），惟其中
    保險費用3,722 元部份非屬強制保險，並非必要生活費用，
    應予剔除，是其每月必要支出應僅有18,504元，故以聲請人
    每月薪資收入扣除每月必要支出後，每月至少尚有餘款15,4
    96元足供清償債務。而依台新銀行所提出之陳述意見狀所載
    ，其願提供每月還款12,600元之清償方案，另萬榮資產管理
    公司部分每月還款金額約2,777 元，合計約15,377元，則以
    聲請人每月薪資收入扣除每月必要支出後至少尚有餘款15,4
    96元，並無不能清償債務之情事。綜上所述，本件聲請人之
    每月收入既足以維持其基本生活及負擔最大債權金融機構提
    議之清償債務方案，即難認其有何不能清償債務或有不能清
    償之虞之情事，自與消費者債務清理條例第3 條所定要件不
    符，是其所為更生之聲請，不應准許。又本件更生之聲請既
    遭駁回，則聲請人保全處分之聲請即失所附麗，應一併駁回
    ，爰裁定如主文。
中    華    民    國    98    年    3     月    16    日
                  民事第三庭    法  官  王瑜玲
上為正本係照原本作成
如不服本裁定，應於裁定送達後10日內，以書狀向本院提出抗告
，並繳納抗告費新臺幣1,000 元。
中    華    民    國    98    年    3     月    17    日
                                書記官  黃美雲


司法院資訊處製作；財團法人民間司法改革基金會備份。
